臺灣高雄地方法院刑事判決　　　　　 110年度審易字第1299號
公　訴　人　臺灣高雄地方法院檢察署
被　　　告　高家祥





上列被告因竊盜案件，經檢察官提起公訴（110 年度偵字第0000
0 號），被告於準備程序中，就被訴事實為有罪之陳述，本院告
知其簡式審判程序之旨，聽取當事人意見後，改依簡式審判程序
審理，茲判決如下：
    主  文
高家祥犯竊盜罪，累犯，處有期徒刑柒月。未扣案之犯罪所得新
臺幣參萬元沒收，於全部或一部不能沒收或不宜執行沒收時，追
徵其價額。
    事  實
一、高家祥於民國110 年6 月20日6 時20分許，騎乘車牌號碼00
    0-000 普通重型機車，行經余惠華所經營、址設高雄市○○
    區○○○路000 ○0 號「和富彩券行」時，意圖為自己不法
    之所有，基於竊盜之犯意，持自備之鑰匙開啟該店鐵捲門後
    ，侵入無人居住之上址店面，竊取櫃臺內余惠華所有之現金
    新臺幣（下同）3 萬元，得手後騎乘上開機車逃離現場。嗣
    經余惠華發覺遭竊後報警處理，經警調閱監視錄影畫面，循
    線追查，始悉上情。
二、案經余惠華訴由高雄市政府警察局新興分局報告臺灣高雄地
    方檢察署檢察官偵查起訴。
    理  由
壹、程序事項：
    本件被告高家祥所犯係死刑、無期徒刑、最輕本刑為3 年以
    上有期徒刑以外之罪，其於準備程序中就被訴事實為有罪之
    陳述，經法官告知簡式審判程序之旨，並聽取公訴人及被告
    之意見後，本院依刑事訴訟法第273 條之1 第1 項之規定，
    裁定進行簡式審判程序。又本件係依前條規定行簡式審判程
    序，其證據調查依同法第273 條之2 所定原不受審判外陳述
    排除之限制；且檢察官及被告均對於卷內各項證據亦不爭執
    證據能力，復無事證顯示有何違法取得或類此瑕疵之情，故
    卷內所列各項證據，自均有證據能力，合先敘明。
貳、認定犯罪事實之理由：
    上揭犯罪事實，業據被告於本院審理中坦承不諱（見本院卷
    第27、37、41頁），核與證人即告訴人余惠華於警詢中之證
    述大致相符（見警卷第7 頁），並有報告照片、監視錄影翻
    拍照片、監視錄影光碟等件在卷可稽（見警卷第9 至16頁）
    ，足認被告任意性自白與事實相符，堪予採信。是本件事證
    明確，被告犯行洵堪認定，應依法論科。
參、論罪科刑：
一、按刑法第321 條第1 項第2 款所謂「毀」係指「毀損」，稱
    「越」則指「踰越」或「超越」，祇要踰越或超越門窗、牆
    垣或安全設備之行為，使該門窗、牆垣或安全設備喪失防閑
    作用，即該當於前揭規定之要件。惟如係從門走入或開鎖啟
    門入室，均不得謂為踰越門扇（最高法院77年度台上字第11
    30號判決意旨參照）。查被告為本案犯行時，係持自備之鑰
    匙開啟該店鐵捲門後進入行竊，其並未使該店之鐵捲門喪失
    防閑作用，依上開說明，自非踰越門扇。
二、核被告所為，係犯刑法第320 條第1 項之竊盜罪。檢察官認
    被告所為係犯刑法第321 條第1 項第2 款之踰越門扇竊盜罪
    ，容有未洽，然此不影響其基本事實之同一性，本院自應予
    以審理，並變更起訴法條。再者，按刑事訴訟法第95條第1
    款雖規定：訊問被告應先告知犯罪嫌疑及所犯所有罪名，罪
    名經告知後，認為應變更者，應再告知。但此乃被告在刑事
    訴訟程序上應受告知之權利，為憲法第8 條第1 項正當法律
    程序保障內容之一，旨在使被告能充分行使防禦權，以維審
    判程序之公平。然被告若知所防禦或已提出防禦或事實審法
    院於審判過程中已就被告所犯罪名，應變更罪名之構成要件
    為實質之調查，縱形式上未告知罪名，對被告防禦權之行使
    既無所妨礙，其訴訟程序縱稍有瑕疵，然顯於判決結果無所
    影響，仍不得據為提起第三審上訴之正當理由（最高法院90
    年度台非字第172 號、92年度台上字第7427號、94年度台上
    字第1919號判決參照）。查本院雖未告知被告此部分罪嫌，
    然被告坦承有竊盜犯行（見本院卷27頁），足見被告對於應
    變更之普通竊盜罪已知所防禦，對其防禦權之行使並無所妨
    礙，併此敘明。
三、累犯：
    被告前因①詐欺案件，經臺灣臺南地方法院（下稱臺南地院
    ）以102 年度易字第1419號判決，判處有期徒刑5 月，嗣經
    臺灣高等法院臺南分院（下稱臺南高分院）以103 年度上易
    字第332 號判決，撤銷改判有期徒刑5 月確定，復經臺南高
    分院同院以104 年度聲字第203 號裁定，以發現被告為累犯
    為由，更定其刑為有期徒刑6 月確定。又被告因②竊盜案件
    ，經臺南地院以103 年度審易字第308 號判決，判處有期徒
    刑1 年6 月，並經臺南高分院以104 年度上易字第160 號判
    決駁回上訴確定，復經臺南地院以104 年度聲字第940 號裁
    定更定其刑為有期徒刑1 年7 月確定。再被告因③侵占等案
    件，經臺南地院以104 年度審易字第32號判決，判處有期徒
    刑6 月、6 月、5 月（共2 罪）、5 月、4 月、3 月（共2
    罪），應執行有期徒刑2 年確定，復經臺南地院院以104 年
    度聲字第940 號裁定更定其刑為有期徒刑7 月、7 月、6 月
    （共2 罪）、6 月、5 月、4 月（共2 罪）確定。上開①、
    ②、③案件，經臺南地院以104 年聲字第1389號裁定應執行
    有期徒刑4 年確定，與另案撤銷假釋後之殘刑1 年7 月1 日
    接續執行，於109 年3 月23日徒刑執行完畢，故被告就本案
    所犯均為累犯。本院審酌被告前後案所犯之罪名、法益種類
    均屬財產犯罪，足認被告有特別之惡性及有對於刑罰反應力
    薄弱之情形，如予加重，被告不會有因加重本刑致生行為人
    所受刑罰超過其所應負擔罪責，並導致其人身自由因此遭受
    過苛之侵害，無違罪刑不相當原則，本院參酌大法官釋字第
    775 號解釋之意旨及綜合判斷後，爰予加重。
四、量刑：
    爰審酌被告不思勉力工作，依循正途賺取金錢，竟漠視他人
    財物之所有權，恣意從他人經營之彩券行取走財物，守法意
    識薄弱，並造成告訴人財產上之損害，所為誠屬不該；惟念
    被告為竊盜犯行時所採手段尚屬平和，且犯後坦承犯行，態
    度尚可，兼衡其犯罪動機、所竊財物價值等犯罪情節，暨審
    酌其教育程度及家庭經濟生活狀況等一切具體情狀（涉及被
    告隱私，不予揭露，詳見本院卷第41頁），量處如主文所示
    之刑，以資懲儆。
肆、沒收；
一、按犯罪所得，屬於犯罪行為人者，沒收之，於全部或一部不
    能沒收或不宜執行沒收時，追徵其價額，刑法第38條之1 第
    1 項前段、第3 項分別定有明文。經查，被告竊得之現金3
    萬元尚未扣案，迄今亦未返還告訴人，復經被告於本院準備
    程序中陳稱已花用殆盡（見本院卷第27頁），核屬被告之犯
    罪所得，應依刑法第38條之1 第1 項前段規定於主文項下宣
    告沒收，並依同條第3 項規定，於全部或一部不能沒收或不
    宜執行沒收時，追徵其價額。
二、按供犯罪所用、犯罪預備之物或犯罪所生之物，屬於犯罪行
    為人者，得沒收之，刑法第38條第2 項定有明文。查被告持
    以犯本案之鑰匙1 支並未扣案，雖係供犯罪所用，惟經被告
    於本院準備程序中雖陳稱其所有，惟已遭其棄置（見本院卷
    第27頁），本院衡酌該物非屬違禁物，價值亦屬非鉅，復無
    證據證明現仍存在，認對之宣告沒收尚乏刑法上重要性，爰
    不予宣告沒收。
據上論斷，應依刑事訴訟法第273 條之1 第1 項、第299 條第1
項前段、第300條，判決如主文。
本案經檢察官陳永盛提起公訴，檢察官李白松到庭執行職務。
中    華    民    國   111    年    1     月    11    日
                  刑事第五庭    法  官  施君蓉
以上正本證明與原本無異。
如不服本判決應於收受送達後20日內向本院提出上訴書狀，並應
敘述具體理由；如未敘述上訴理由者，應於上訴期間屆滿後20日
內向本院補提理由書（均須按他造當事人之人數附繕本）「切勿
逕送上級法院」。
因疫情而遲誤不變期間，得向法院聲請回復原狀。
中    華    民    國   111    年    1     月    11    日
                                書記官  陳建志
【附錄本判決論罪科刑法條】
中華民國刑法第320條：
意圖為自己或第三人不法之所有，而竊取他人之動產者，為竊盜
罪，處五年以下有期徒刑、拘役或五十萬元以下罰金。
意圖為自己或第三人不法之利益，而竊佔他人之不動產者，依前
項之規定處斷。
前二項之未遂犯罰之。